【裁判字號】    95,上易,110
【裁判日期】    950725
【裁判案由】    侵占
【裁判全文】
臺灣高等法院臺中分院刑事判決         95年度上易字第110號
上  訴  人
即 自訴 人  乙○○
代  理  人  吳憲明律師
被      告  丙○○
選任辯護人  陳榮昌律師
上列上訴人因被告侵占案件，不服臺灣彰化地方法院94年度自字
第7號 ，中華民國94年12月14日第一審判決，提起上訴，本院判
決如下：
    主  文
上訴駁回。
    理  由
一、本案經本院審理結果，認第一審判決並無不當，應予維持，
    並引用第一審判決書記載之理由（如附件）。
二、上訴人即自訴人乙○○上訴意旨固仍認被告未經共有人東茂
    建材行同意，擅將坐落彰化縣員林鎮○○○段田中央小段第
    291、291之5、291之11、291之12等筆土地出售予案外人國
    恩車業股份有限公司，於取得出售土地款項後，意圖為自己
    不法所有，將該筆款項侵吞入己，未將自訴人應有部分交付
    ，因認被告係犯刑法第三百三十五條第一項之侵占罪云云，
    然查信託行為之性質，受託人在法律上視為真正權利人，並
    非無處分該財產之權限。故受託人違反其義務，出賣受託財
    產與第三人或為其他之處分行為者，仍非無效，尚不因受託
    物為動產或不動產而有異。又不動產所有權之取得或喪失，
    我民法七百五十八條採登記生效生義，因而不動產之受託人
    ，若依有關法律登記為所有權人，在法律上既為該不動產之
    所有權人。則其將之出賣或為其他處分之行為，即與侵占罪
    之侵占自己持有他人物之構成要件有間，自難成立侵占罪（
    參考最高法院七十四年度台上字第三四七九號、八十五年度
    台非字第三六號判決意旨），原審法院以被告所為與侵占罪
    構成要件不符，是諭知被告無罪判決，應無違誤，本件自訴
    人上訴尚無理由，應予駁回。
三、又證人甲○○於本院結證「．．．，因為我大哥比較忙，最
    後四年，他叫我匯稅金給被告，匯款單都是我大哥叫我處理
    ，這些都是我寫的，都是我的筆跡。這些帳戶都是丙○○提
    供給我們的。」、「（你父親為何均將這些事務委由你大哥
    處理？）因我父親不識字，另外他臥病在床無法處理，還有
    我們家族會議他也有講過，他身體不好，由我大哥處理。」
    、「（你曾經因土地之事和被告本人接觸過？）有接觸過。
    我記得八十六年時我哥哥要我跟他（指被告）到台中一家神
    洲公司，那時要賣這塊土地，可是後來沒有賣出去。」、「
    （被告父親過世後，土地之事都是由被告丙○○和你們家族
    聯繫？）對，都是他在跟我大哥連繫。」、「他們是家族公
    司，都是由他（指被告）在處理，土地是登記在大發油廠名
    下。這塊土地之事，事情是我們一起處理，像到台中時，我
    就有和他一起去。至於（被告）賣掉土地之事，我則不知道
    。」、「（被告丙○○父親過世後，關於稅金你們是否委由
    被告丙○○去繳納？）對，他先繳全部稅金，再叫我將一半
    稅金匯給他，算是有幫我們處理稅金之事，至於土地之事，
    都是我們一起在處理。」、「（這塊土地目前由何人管理？
    ）因為該土地在被告住家隔壁，大部分都由被告管理，我們
    離該土地比較遠一點，我們平常偶爾有去看一看，大部分都
    是他在管理。」，有本院審判筆錄可參，並有自訴人將應負
    擔稅金以匯款方式匯予被告之匯款單等在卷可參．從而被告
    自係受自訴人委託管理本案共有土地之事，伊竟擅將土地出
    賣，亦不將自訴人應得款項交予自訴人等，所為是否該當於
    刑法第三百四十二條之背信罪，惟此究非本案自訴人提起自
    訴請求審理範圍，本院尚無從論斷，亦併明。
四、據上論斷，應依刑事訴訟法第三百七十三條、第三百六十八
    條，判決如主文。
中    華    民    國    95    年    7    月    25     日
            刑事第五庭  審判長法  官  袁  從  楨
                              法  官  郭  同  奇
                              法  官  姚  勳  昌
上列正本證明與原本無異。
不得上訴。
                              書記官  洪  麗  華
中    華    民    國    95    年    7    月    26     日
                                                      Ａ


司法院資訊處製作；財團法人民間司法改革基金會備份。
